臺灣臺南地方法院民事判決　　　　　　　99年度訴字第1676號
原　　　告　王玉雪
訴訟代理人　蕭麗琍 律師
被　　　告　沈玲玉
　　　　　　沈秀紋
　　　　　　沈秀琴
　　　　　　沈隆昌
　　　　　　沈恒光
　　　　　　沈元隆
　　　　　　沈源山
　　　　　　沈源全
　　　　　　沈源謀
　　　　　　沈美樺
　　　　　　沈美月
上列三人共同
訴訟代理人　沈昆永
被　　　告　沈源德
　　　　　　沈原忠
　　　　　　沈金足
　　　　　　沈源明
　　　　　　　　　　　　號
　　　　　　沈源文
上列五人共同
訴訟代理人　魏秀美
被　　　告　沈雪珍即沈順正之繼承人
　　　　　　沈吳樹蘭即沈順正之繼承人
　　　　　　沈原生即沈順正之繼承人
　　　　　　沈映村即沈順正之繼承人
兼上四人共同
訴訟代理人　沈秀雲即沈順正之繼承人
被　　　告　黃顏春秋即黃文良之繼承人
　　　　　　黃清藤即黃文良之繼承人
　　　　　　黃金貴即黃文良之繼承人
　　　　　　黃淑貞即黃文良之繼承人
　　　　　　黃心苹即黃文良之繼承人
　　　　　　黃娟即黃文良之繼承人
上列當事人間請求分割共有物等事件，經本院於民國100年7月7
日言詞辯論終結，判決如下：
    主  文
被告沈吳樹蘭、沈秀雲、沈雪珍、沈原生、沈映村等五人應就其
被繼承人沈順正所有座落台南市○○區○○段1131地號、田、面
積63.5平方公尺土地應有部分75/3823辦理公同共有繼承登記。
被告黃顏春秋、黃清藤、黃金貴、黃淑貞、黃心苹、黃娟等六
人應就其被繼承人黃文良所有第一項所示土地應有部分156/3823
辦理公同共有繼承登記。
兩造共有第一項所示土地應分割如附圖（臺南市鹽水地政事務所
100年6月10日土地複丈成果圖）所示：Ａ部分面積48.58平方公
尺、Ｃ部分面積7.58平方公尺分歸原告取得；Ｂ部分面積7.34平
方公尺分歸被告林金霖取得。
原告應以新台幣171,971元補償予被告沈玲玉等二十七人（被告
林金霖除外），並依附圖所列Ｃ部分分配所有權人各以取得持分
比例分配之（其中所有權人沈順正取得持分由被告沈吳樹蘭、沈
秀雲、沈雪珍、沈原生、沈映村等五人公同共有；所有權人黃文
良取得持分由被告黃顏春秋、黃清藤、黃金貴、黃淑貞、黃心苹
、黃娟等六人公同共有）。
訴訟費用新台幣9,640元由原告負擔。
    事實及理由
一、程序部分：
（一）按「訴狀送達後，原告不得將原訴變更或追加他訴。但有
      下列各款情形之一者，不在此限：四、因情事變更而以他
      項聲明代最初之聲明者。五、該訴訟標的對於數人必須合
      一確定時，追加其原非當事人之人為當事人者。」民事訴
      訟法第25 5條第1項第4款、第5款定有明文。本件原告起
      訴後，原共有人厚生玻璃工業股份有限公司在訴訟進行中
      ，業將其應有部分權利範圍156/3823移轉登記予原告，原
      告因而撤回對被告厚生玻璃工業股份有限公司之訴，並為
      訴之聲明之變更；又共有人中，沈順正已於民國（下同）
      94 年2月1日死亡，黃文良亦於98年5月10日死亡，原告分
      別追加其二人之繼承人沈吳樹蘭、沈秀雲、沈雪珍、沈原
      生、沈映村等五人及黃顏春秋、黃清藤、黃金貴、黃淑貞
      、黃心苹、黃娟等六人為被告，各符合上揭規定，核先
      敘明。
（二）本件被告經合法通知，均未於言詞辯論期日到場，核無民
      事訴訟法第三百八十六條所列各款情形，爰依原告之聲請
      ，由其一造辯論而為判決。
二、原告方面：
（一）聲明：求為判決如主文所示。
（二）陳述：原告為座落台南市○○區○○段1131地號、田、面
      積63.5平方公尺土地之共有人，系爭土地依登記謄本所載
      之共有人另有如附圖所列Ｂ林金霖及Ｃ沈順正等18人，有
      土地謄本及地籍謄本為證，其中沈順正已於94年2月1日死
      亡，其繼承人為被告沈吳樹蘭、沈秀雲、沈雪珍、沈原生
      、沈映村等五人；另黃文良亦於98年5月10 日死亡，其繼
      承人有被告黃顏春秋、黃清藤、黃金貴、黃淑貞、黃心苹
      、黃娟等六人，惟迄未就其應有部分辦理繼承登記，茲
      為請求分割，其等繼承人自應就被繼承人之應有部分辦理
      繼承登記，爰請求判決如主文第一、二項所示。兩造間所
      共有之系爭土地為屬住宅區，並無不能分割之情形，亦無
      不分割之特約，原告請求准為分割；其中被告林金霖業將
      其應有持分出賣予原告，惟因故尚未能辦理所有權移轉登
      記；另其餘共有人應有部分面積合計僅有7.58平方公尺，
      再系爭土地左側即同段第1120地號土地及右側1130地號土
      地均為原告所有，僅Ｃ部分臨道路，依此請求依附圖所示
      ，將Ａ部分土地分配予原告，Ｂ部分土地分配予被告林金
      霖，Ｃ部分土地分配予其餘被告沈玲玉等二十七人依原持
      分比例保持共有；另原告願比照向林金霖購得應有部分之
      價金標準，以每坪價金75,000元補償予被告沈玲玉等二十
      七名共有人，一併將Ｃ分部分分配為原告所有，原告並同
      意負擔本件訴訟費用全部等語。
（三）證據：提出土地登記謄本三份、地籍圖謄本一份、都市計
      劃土地使用分區證明一份、繼承系統表二份、買賣契約影
      本一份等為憑。並請求履勘現場。
三、被告方面：本件被告均未於最後言詞辯論期日到庭，其中有
    被告曾以書狀或言詞為陳述如下：
（一）沈美樺、沈源謀、沈美月：不負責所有訴訟相關費用，不
      接受不合理的收購價格。
（二）沈源山：該土地係先人留給後代子孫之地，目前暫做紀念
      用，不願意賤賣，本人想留置由子孫繼續傳承，或由家弟
      使用，有無分割均可，只要保留應有部分15/1054即可。
（三）沈吳樹蘭、沈秀雲、沈雪珍、沈原生、沈映村：原告未事
      先提出分割，無端造成之訴訟費用被告不同意支付，亦不
      合理，原告之主張為無理由，請求判決駁回原告之訴。願
      以合理的市場價出售，並請直接與當事者洽談，不同意負
      擔訴訟費用。
（四）黃淑貞、黃娟、黃心苹：本件土地係繼承取得，且非系
      爭土地現有使用者，亦無分割後有使用系爭土地必要，請
      求採取變價金割。
（五）黃清藤：希望以金錢補償。
（六）沈金足、沈源明、沈源文、沈源德、沈原忠：分割方法沒
      有意見，但希望律師及訴訟費用不要我們負擔。
四、兩造不爭執事項及爭執內容：
（一）不爭執事項：系爭土地原告起訴前係共有之土地，其中共
      有人沈順正、黃文良二人均已於起訴前死；另共有人厚生
      玻璃工業股份有限公司在起訴後，已將其應有部分出賣並
      移轉登記予原告；另被告林金霖亦已將其應有持分與原告
      訂立買賣契約，惟因該應有部分經假扣押，迄未能辦理所
      有權移轉登記。
（二）現場履勘結果，系爭土地位於台南市○○區○○街8號建
      物門口，進修街8號建物位新民國小後門，現為原告經營
      安親班使用，進出之門口位如附圖所示Ａ部分土地之南段
      ，長約3.5公尺。
（三）共有人沈順正已於94年2月1日死亡，其繼承人有沈吳樹蘭
      、沈秀雲、沈雪珍、沈原生、沈映村等五人；共有人黃文
      良亦於98年5月10日死亡，其繼承人有黃顏春秋、黃清藤
      、黃金貴、黃淑貞、黃心苹、黃娟等六人。
（二）本件被告對原告請求分割並無異議，是以本件僅應考量分
      割之方式。
五、得心證之理由：
（一）按系爭土地之共有人沈順正、黃文良已死亡，其繼承人迄
      未辦理繼承登記，原告為請求共有物分割，自得請求其二
      人之繼承人應分別就其二人之應有部分辦理繼承登記，爰
      判決如主文第一、二項所示。
（二）兩造共有系爭土地，既無不能分割之情事，亦無不予分割
      之協議，而兩造無法以協議決定分割之法方，原告為所有
      權人，自得請求分割。系爭土地之面積僅63.5平方公尺，
      為狹長形土地並位處原告所有同段1130地號、1120地號中
      間，同段1130地號為進修街8號建物，現由原告經營安親
      班，系爭土地適在該安親班之進出門口外側。原告現有持
      分所分得面積為48.58平方公尺，其餘為被告林金霖應分
      得之面積7.34平方公尺，被告沈玲玉等27人應分得之面積
      亦僅7.58平方公尺，其中林金霖部分亦已出賣予原告，僅
      因現有假扣押登記而無法為所有權移轉登記，是本件應考
      量者，僅在於被告沈玲玉等27人應分得之面積7.58平方公
      尺部分應以何方法分割較為適當。
（三）按現行民法第824條已就共有物之分割方法規定詳盡，法
      院得命為下列之分配：一、以原物分配於各共有人。但各
      共有人均受原物之分配顯有困難者，得將原物分配於部分
      共有人。二、原物分配顯有困難時，得變賣共有物，以價
      金分配於各共有人；或以原物之一部分分配於各共有人，
      他部分變賣，以價金分配於各共有人。
      以原物為分配時，如共有人中有未受分配，或不能按其應
      有部分受分配者，得以金錢補償之。
      本件被告沈玲玉等27人應分得之面積僅7.58平方公尺，苟
      予實物分配，所分配最大面積為黃文良繼承人黃顏春秋、
      黃清藤、黃金貴、黃淑貞、黃心苹、黃娟等六人所應分
      配之公同共有應有部分2496/7296，核算面積僅2.59平方
      公尺，所分配最小面積為沈金足、沈源明、沈源文三人各
      自之應有部分150/7296，核算面積為0.1558平方公尺，由
      是顯難採取原物分配予被告沈玲玉等27人；又苟將其27人
      應分配之面積7.58平方公尺分配在如附圖所示Ｃ部分，並
      依附圖所載取得持分保持共有，顯難以利用系爭土地達成
      發揮社會經濟利益之目的，更難避免日後各共有人中有另
      案請求分割共有物之舉，是以本院認該部分不適宜以實物
      分配予被告沈玲玉等27人保持共有。
（四）原告雖主張以附圖為分割方法，將Ｃ部分分配予被告沈玲
      玉等27人保持共有，惟亦陳明願比照向共有人林金霖所買
      受之標準，將Ｃ部分分配予原告，另以現金補償為之，且
      願自行負擔全部訴訟費用等語，本院考量原告向被告林金
      霖買受應有部分，核算為每坪單價為75,000，略高於以系
      爭土地公告現值加四成計算之價值，以此標準為原告補償
      之金額，尚符公平，且原告又額外陳明自願擔負全部訴訟
      費用，是以本院認以主文第三項所示內容為分割方案，符
      合各共有人之公平，並能兼顧整體社會經濟，爰諭知如主
      文第三項所示，將Ｃ部分土地分配予原告，並由原告以17
      1,971元補償予被告沈玲玉等二十七人（被告林金霖除外
      ），並依附圖所列Ｃ部分分配所有權人各以取得持分比例
      分配之（其中所有權人沈順正取得持分由被告沈吳樹蘭、
      沈秀雲、沈雪珍、沈原生、沈映村等五人公同共有；所有
      權人黃文良取得持分由被告黃顏春秋、黃清藤、黃金貴、
      黃淑貞、黃心苹、黃娟等六人公同共有）。
六、關於訴訟費用之負擔部分，本件原告支出之訴訟費用計有第
    一審裁判費8,040元、測量費用1,600元，合計為9,640元，
    原告陳明如以主文第三項所示內容為分割，原告願負擔全部
    費用，此陳明並未違反民事訴訟法第79條、第80條之1之規
    定，爰依職權諭知訴訟費用之負擔如主文第4項所示。
七、結論：原告之訴為有理由，並依民事訴訟法第385條第1項、
    第80條之1，判決如主文。
中    華    民    國   100    年    7     月    21    日
                  民事第二庭    法  官  王國忠
以上正本係照原本作成。
如對本判決上訴，須於判決送達後20日內向本院提出上訴狀。如
委任律師提起上訴者，應一併繳納上訴審裁判費。
中    華    民    國   100    年    7     月    21    日
                                書記官  黃敏純